【裁判字號】    97,上更(一),107
【裁判日期】    970718
【裁判案由】    違反毒品危害防制條例等
【裁判全文】
臺灣高等法院高雄分院刑事判決     97年度上更(一)字第107號
上  訴  人
即  被  告  甲○○
選任辯護人  楊昌禧  律師
            梁育誠  律師
上列上訴人因違反毒品危害防制條例等案件，不服臺灣高雄地方
法院96年度訴字第765 號中華民國96年6 月4 日第一審判決（起
訴案號：臺灣高雄地方法院檢察署95年度偵字第27790 號、96年
度偵字第5508號），提起上訴，判決後，經最高法院第1 次發回
更審，本院判決如下：
    主  文
原判決關於甲○○部分撤銷。
甲○○共同運輸第四級毒品，處有期徒刑伍年。扣案之麻黃素
拾伍包（合計淨重壹佰肆拾捌點壹陸公斤，包裝重伍點陸肆公斤
，純質淨重壹佰肆拾壹點伍壹公斤）、包裝塑膠袋陸個，均沒收
。
    事  實
一、甲○○、孫文超、曾文俊、孫文隆4 人（後3 人業經判處罪
    刑確定），均明知麻黃素業經我國公告列為毒品危害防制條
    例第2 條第2 項第4 款之第四級毒品之管制原料藥，不得持
    有、運輸，且麻黃素亦經行政院依法公告為管制進出口之物
    品，不得非法運輸或私運進口及運送，仍先由甲○○與真實
    姓名年籍不詳，綽號「阿宏」之成年男子（下稱「阿宏」）
    、另一某真實姓名年籍不詳不之成年男子，共同基於自大陸
    地區運輸及私運麻黃素進入臺灣地區之犯意聯絡，於95年10
    月22日某時許，以漁船自大陸地區南澳島附近海域私運進入
    臺灣地區之臺南縣臺南市安平港附近海域。後甲○○等人，
    擬續搬運至安平港運河路觀景台旁上岸後再載運至他處，甲
    ○○乃以每人新臺幣（下同）數千元至1 萬元之代價，僱用
    孫文超、曾文俊及孫文隆3 人，駕車至上開觀景台旁共同協
    助將上開麻黃素搬運上自小客車而擬運送至他處。甲○○、
    「阿宏」及該另一不詳姓名成年男子乃承上開犯意，孫文超
    、曾文俊及孫文隆則與其等共同基於運輸第四級毒品麻黃素
    及運送該走私管制物品之犯意聯絡，先由孫文超於同年10月
    23日15時55分許，出面向宗禾有限公司租用車號XX-6975 號
    自小客車，並將該車交給甲○○，甲○○再交給「阿宏」使
    用，再於同日晚間某時許，由曾文俊駕駛車號VK-5829 號自
    小客車，搭載甲○○、孫文超、孫文隆3 人前往臺南縣市某
    加油站，於95年10月24日0 時許，到加油站後，甲○○下車
    與在該處等候之「阿宏」會合，「阿宏」將車號XX-6975 號
    自小客車交給甲○○使用，甲○○即駕駛該車前往上開運河
    路觀景台旁，到達時該另一不詳姓名成年男子與甲○○、孫
    文超、曾文俊、孫文隆、「阿宏」等人，即共同基於上開犯
    意聯絡，由該另一不詳姓名之成年男子，自上開海面之漁船
    上拋運以塑膠袋包裝之第四級毒品麻黃素至岸上，甲○○即
    在岸上接運，並將麻黃素自岸邊搬到靠近觀景台處，約20分
    鐘後，曾文俊駕駛車號VK-5829 號自小客車搭載孫文超、孫
    文隆到達上開運河路觀景台旁，曾文俊等3 人即將堆置在岸
    上之麻黃素搬運至車號XX-6975 號自小客車後行李箱內，甲
    ○○則下海撿拾掉落在海面上之麻黃素。嗣於95年10月24日
    0 時30分許，尚未將該麻黃素完全搬運至上開自小客車行李
    箱內，但已著手該部分之運輸行為尚未離開現場起運之際，
    即經在附近觀景台上監視之法務部調查局高雄縣調查站人員
    陳岳宏通報現場指揮官後，為警實施逮捕行動當場查獲，並
    致使孫文超、曾文俊及孫文隆3 人此部分之運輸行為未遂，
    並扣得置於車號XX-6975 號自小客車後行李箱內之麻黃素9
    包，及置於岸邊之麻黃素26包（上開麻黃素共35包，合計淨
    重14 8.16 公斤，包裝重5.64公斤，純度95.51 ％，純質淨
    重141. 51 公斤）、包裝塑膠袋6 個等物。
二、案經臺灣高雄地方法院檢察署檢察官指揮法務部調查局高雄
    縣調查站、高雄縣政府警察局少年隊、岡山分局、鳳山憲兵
    隊、行政院海岸巡防署高雄市查緝隊、岸巡五二大隊偵查後
    起訴。
    理  由
一、按被告以外之人於審判外之陳述，雖不符刑事訴訟法第15 9
    條之1 至第159 條之4 之規定，而經當事人於審判程序同意
    作為證據，法院審酌該言詞陳述或書面陳述作成時之情況，
    認為適當者，亦得為證據。當事人、代理人或辯護人於法院
    調查時知有第159 條第1 項不得為證據之情形，而未於言詞
    辯論終結前聲明異議者，視為有前項之同意，同法第159 條
    之5 第1 、2 項定有明文。立法意旨在於傳聞證據未經當事
    人之反對詰問予以核實，原則上先予排除，惟若當事人已放
    棄反對詰問權，於審判程序中表明同意該等傳聞證據可作為
    證據，基於尊重當事人對傳聞證據之處分權，及證據資料愈
    豐富，愈有助於真實發見之理念，且強化言詞辯論主義，使
    訴訟程序得以順暢進行，上開傳聞證據亦均具有證據能力。
    查本案據以認定被告犯罪事實存否之其他被告以外之人之言
    詞或書面陳述，被告、辯護人及檢察官於本院審理時，均同
    意作為證據，且於本院言詞辯論終結前，均未聲明異議，而
    本院審酌該言詞陳述及書面陳述作成之情況，未見有何不適
    當之情形，故依前開規定，均得為證據。
二、被告甲○○於本院審理中，業已坦承上開犯行，惟辯稱：我
    已向檢察官檢舉而供出毒品來源，應依毒品危害防制條例第
    17條規定減刑云云。經查：
  (一)被告甲○○以每人數千元至1 萬元之代價，邀約同案被告孫
    文超、曾文俊、孫文隆等3 人 (以下簡稱孫文超等3 人)一
    起至臺南縣臺南市○○○○○路觀景台旁協助搬運走私物品
    ，被告甲○○並委託孫文超於同日15時55分許出面向宗禾有
    限公司租用車號XX-6975 號自小客車，取得該車後轉交給真
    實姓名年籍不詳之綽號「阿宏」之成年男子使用；於同日晚
    間某時許，由曾文俊駕駛車號VK-5829 號自小客車，搭載被
    告甲○○、孫文超、孫文隆3 人前往臺南縣市某加油站，於
    95年10月24日0 時許到加油站後，被告甲○○下車與在該處
    等候之「阿宏」會合，「阿宏」將車號XX-6975 號自小客車
    交給被告甲○○使用，被告甲○○即駕駛該車前往上開運河
    路觀景台旁，到達時有另一名真實姓名年籍不詳之成年男子
    正自位於海面之漁船上拋運以塑膠袋包裝之物品至岸上，被
    告甲○○即動手將被拋上岸之物品自岸邊搬到靠近觀景台處
    ，約20分鐘後，被告曾文俊駕駛車號VK-5829 號自小客車搭
    載被告孫文超、孫文隆到達上開運河路觀景台旁，被告甲○
    ○隨後下海撿拾掉落於海面上之前開被拋運物品，嗣於95年
    10月24日0 時30分許，經警當場逮捕被告甲○○、曾文俊、
    孫文超、孫文隆4 人，並扣得置於車號XX-6975 號自小客車
    後行李箱內之以塑膠袋包裝之物品9 包，及置於岸邊之以塑
    膠袋包裝之物品26包、包裝塑膠袋6 個，而上開以塑膠袋包
    裝之物品35包經送驗結果，均含第四級毒品麻黃素成分，合
    計淨重148.16公斤（包裝重5.64公斤），純度95.51 ％，純
    質淨重141.51公斤等事實，業據被告甲○○坦承不諱，核與
    同案被告孫文超等3 人於原審及本院上訴審所述相符，並有
    搜索扣押筆錄暨扣押物品目錄表、法務部調查局鑑定書暨各
    包重量一覽表、孫文超租賃汽車之契約書各1 份附卷及麻黃
    素35包（合計淨重148.16公斤，包裝重5.64公斤，純度95.5
    1 ％，純質淨重141.51公斤）、包裝塑膠袋6 個扣案可稽，
    故此部分之事實，堪認屬實。
  (二)被告甲○○於本院上訴審審理時另稱：我願意供出毒品之上
    游，本案是貨主曾裕龍於95年10月16日左右，委託我僱用漁
    船，前往大陸地區南澳島附近海域載運麻黃素1 批，報酬為
    90萬元（包括僱用漁船、臺南之搬運費），先付25萬元，其
    餘65萬元於運回臺灣，交貨完畢給付，我乃僱用蔡清俊擔任
    船長之金福成一號漁船，前往載運，報酬75萬元，我先付蔡
    清俊19萬元，其餘56萬元，俟貨主曾裕龍付款後，再給付，
    蔡清俊於95年10月22日將該批麻黃素運回臺南市○○○○○
    路旁，我於同年月23日下午4 時許，以搬運走私洋煙為由，
    僱用孫文超等3 人前往搬運，我與曾裕龍於同年月24日凌晨
    0 時許，先到達現場，先與蔡清俊搬運該麻黃素，約20分鐘
    左右，孫文超等3 人抵達現場，還未搬運，即被查獲等語（
    見本院上訴卷第69、70頁刑事辯護意旨狀）。而被告甲○○
    與孫文超等3 人係前往臺南市安平港口岸邊，接運以水路運
    來之麻黃素，已如上述，該批麻黃素若係由國內某地運往臺
    南，因無逃避海關入境檢查之需要，大可採取安全性較高之
    陸運方式運送，無須在半夜悄悄以水路運輸，接貨上岸後再
    轉陸運（以車號XX-6975 號自小客車載走），故被告甲○○
    關於上開麻黃素係由大陸地區○○路私運入境之自白應可採
    信，至於被告甲○○上開自白關於曾裕龍及蔡清俊部分，因
    卷內尚無其他證據可以證明此部分與事實相符，故本院尚難
    遽予認定此部分之事實。
  (三)被告甲○○另於原審辯稱：「阿宏」找我去搬東西時，告訴
    我是要搬走私的香菸，當時還有友人林國榮在場，我也是跟
    孫文超等3 人說要搬菸，我到現場發覺要搬的東西不像香菸
    ，問了以後「阿宏」才說是麻藥云云。而被告甲○○於本院
    上訴審審理時，則已自白上開犯行，惟仍稱：我是跟孫文超
    等3 人說要搬走私進口的香菸云云。同案被告孫文超等3 人
    於原審及本院上訴審亦均供述：被告甲○○是說要去搬菸，
    不知道是毒品麻黃素云云。惟查，關於上開部分，原審以被
    告甲○○為證人訊問時證稱：95年10月23日下午4 、5 點左
    右，「阿宏」約我在旗津風車公園門口見面，我和「阿宏」
    見面後在那裡說話，林國榮剛好騎車經過，看到我就停下來
    說話，當時「阿宏」叫我找3 個人去搬香菸，「阿宏」有說
    是走私的香菸，本來（找人去搬）香菸就是走私的云云（見
    原審96年5 月16日審判筆錄，原審卷第229-239 頁）；然證
    人林國榮則於原審同日審理時證稱：95年10月23日下午在風
    車公園遇到友人甲○○，聽到1 個叫「阿宏」的中年人叫甲
    ○○找3 個人去搬香菸云云：又稱：95年10月23日下午，我
    騎機車要去旗津，在風車公園遇到友人甲○○在那裡運動，
    就下車跟他聊天，談話過程中，有1 個叫「阿宏」的中年人
    走過來，甲○○叫住他，「阿宏」當著我的面，叫甲○○找
    3 個人去搬香菸云云（見原審卷第239-242 頁），則2 人就
    甲○○、林國榮、「阿宏」如何碰面、到場先後順序等重要
    情節，被告甲○○所述與證人林國榮所述顯有不符，又證人
    林國榮與「阿宏」並不認識，2 人並非彼此熟識之友人，業
    經被告甲○○、證人林國榮分別陳述在卷，而接運走私香菸
    係犯法行為，若遭檢舉查獲不僅須負刑責，走私之香菸亦會
    遭到沒入或沒收致受有非輕之損失，欲走私香菸之人理應盡
    量避免讓不熟識且非共犯之人知悉將要進行之走私行動，以
    免增加被洩漏、查獲之風險，「阿宏」豈有在有陌生人林國
    榮（對「阿宏」而言）在場聽聞之公共場所，當面找被告甲
    ○○去搬運走私香菸之理？況本件走私搬運之物品實為數量
    巨大之第四級毒品麻黃素，並非香菸，前已敘明，麻黃素交
    易價格較香菸高出極多，且走私搬運麻黃素為重罪，「阿宏
    」更無隨意讓陌生人林國榮知悉有本件走私計畫之可能（不
    論林國榮是否知悉要走私運入之物品為何），故林國榮上開
    所證，不足採信，而不能據此為被告有利之認定。
  (四)再查，同案被告孫文超等3 人，於本院上訴審雖均稱：事前
    以為本件要搬運之物品是香菸云云，被告甲○○於原審審理
    時，亦為相同之辯解。然就外形而言，香菸有外殼包裝，呈
    有稜有角之四方體，本件麻黃素則為粉末狀，一包包疊起以
    塑膠袋包裹起來，有查獲毒品照片7 張在卷可憑，二者外形
    迥然不同；另就重量而言，香菸本身重量甚輕，又有佔空間
    之外殼包裝，與本件呈粉末狀，緊密疊起包裝之麻黃素相較
    之下，相同體積之重量相差極多，且被告甲○○亦於原審自
    承：我在現場時就知道本件扣案物不是香菸，因為（走私）
    香菸我以前做過，香菸是一整條的，本件扣案物是半橢圓形
    的等語（見同上審判筆錄，原審卷第234 頁），顯見本件扣
    案之麻黃素與香菸差異甚大，只要被告等人到場後看到本件
    扣案物外形或動手碰觸、搬運，即會發現該等物品不可能是
    香菸。則若被告甲○○或「阿宏」於事前佯稱要搬運之物品
    為走私香菸，將孫文超等3 人騙到案發現場接運麻黃素，在
    孫文超等3 人發現要接運之物品不是香菸後，因走私搬運麻
    黃素之刑責較香菸為重，同意接運走私香菸之人不必然會同
    意接運麻黃素，被告甲○○或「阿宏」如何能確保孫文超等
    3 人在事前遭到欺騙之情況下，仍均願意接運麻黃素，且不
    會將此事洩漏出去？是以，衡情被告甲○○或「阿宏」實不
    可能冒著孫文超等3 人發現真相後拒絕接運，任令大量麻黃
    素堆置於公共場所之港口岸邊或海面上，無法迅速運走，被
    發現、查獲之機會大增，甚或孫文超等3 人將此事洩漏出去
    之風險，故意於事前欺騙孫文超等3 人本件接運之物品為走
    私香菸。故同案被告孫文超等3 人前開陳述，並無可取。
  (五)另查，被告甲○○係先委託孫文超於95年10月23日15時55分
    許出面向宗禾有限公司租用車號XX-6975 號自小客車，取得
    該車後轉交給真實姓名年籍不詳之綽號「阿宏」之成年男子
    使用；於同日晚間某時許，由曾文俊駕駛車號VK-5829 號自
    小客車，搭載被告甲○○及孫文超、孫文隆前往臺南縣市某
    加油站，於95年10月24日0 時許到加油站後，被告甲○○下
    車與在該處等候之「阿宏」會合，「阿宏」將車號XX-6 975
    號自小客車交予被告甲○○使用，被告甲○○即駕駛該車前
    往上開運河路觀景台旁，到達時有另一名真實姓名年籍不詳
    之成年男子正自位於海面之漁船上拋運以塑膠袋包裝之物品
    至岸上，被告甲○○即動手將被拋上岸之物品自岸邊搬到靠
    近觀景台處，約20分鐘後，曾文俊駕駛車號VK-5829 號自小
    客車搭載被告孫文超及孫文隆到達上開運河路觀景台旁之事
    實，業經被告甲○○及孫文超等3 人陳述在卷，且經本院認
    定如上，而自小客車之載貨量不大，被告等人預先以承租之
    自小客車載運走私物品，則被告等人應均明知係體積較小之
    物品，而絕非走私香菸，故被告甲○○及孫文超等人上開所
    辯，實無足採信。另孫文超等3 人既事先知悉將搬運運輸之
    走私物品，且該走私物品並非香菸，而係體積較小之物品，
    竟仍依約承租自小客車並到場搬運，則孫文超等3 人對於運
    輸之物品為毒品一事，應屬知情而為，且與被告甲○○有犯
    意聯絡，應可認定。
  (六)孫文超等3 人另稱：到場後尚未開始搬運扣案物即被查獲云
    云。然證人即承辦本案之員警陳岳宏於檢察官偵訊、原審審
    理時已到庭具結證稱：95年10月24日凌晨查獲本案時，我有
    在場，當時我假裝是路人，在案發現場附近的觀景台（觀海
    台）上監視嫌疑人的行動，我看到被告甲○○駕駛車號XX-6
    975 號自小客車到達現場，下車後在附近四處張望，後來又
    來了1 部TOYOTA深色車輛，車上下來3 個人，往被告甲○○
    方向走去，之後有2 個人去開車號XX-6975 號自小客車後行
    李箱，1 個人開，1 個人在旁邊看，接著就看到那些人在搬
    東西，第1 趟有2 人自岸邊開始搬，經過觀景台下方，搬到
    車子的後行李箱把東西放下去，旁邊1 個人在四周看有沒有
    人來，我就通報指揮官，等他們搬第2 趟時，現場指揮官就
    說「行動」，第2 趟又有2 個人在搬，快到行李箱時警方就
    到場了，我有看到黑色出租車後車箱（行李箱）裡放有那些
    被查獲之物品（麻黃素），但動手搬的人的臉看不清楚等語
    （見臺灣高雄地方法院檢察署95年度偵字第27790 號偵查卷
    第75頁、原審96年5 月16日審判筆錄，原審卷第219-228 頁
    ），參以被告甲○○與孫文超等3 人到場後，即下海撿拾掉
    落於海面上之麻黃素，前已述及，堪認孫文超等3 人確有將
    本件扣案麻黃素從岸邊搬運到上開車輛後行李箱之行為。至
    被告甲○○雖於原審審理時證稱：在孫文超、曾文俊、孫文
    隆等3 人到場前，「阿宏」就自己去打開車號XX-6975 號自
    小客車後行李箱，並獨自動手把扣案物品搬到該行李箱放云
    云（見同上審判筆錄），與證人陳岳宏所證述之內容相異，
    然本院審酌被告甲○○與孫文超、曾文俊、孫文隆等3 人均
    為多年朋友（或鄰居）關係，且係被告甲○○找被告孫文超
    等3 人前來搬運本件扣案物品，業據渠等自承在卷，而證人
    陳岳宏係法務部調查局高雄縣調查站人員，與被告等人並無
    特殊關係或怨隙，相較之下，被告甲○○較可能因顧念與其
    他同案被告之多年情誼或心懷歉意（因被告孫文超等3 人係
    受被告甲○○之邀約始參與本件搬運麻黃素之犯行），而隱
    瞞事實袒護孫文超等3 人，故證人陳岳宏所述顯較被告甲○
    ○所述可信，被告甲○○前開有利於孫文超等3 人之證述，
    尚不足採。另高雄縣政府警察局鑑識課鑑識人員固曾於車號
    XX-697 5號自小客車上分別採取指紋11枚、掌紋1 枚，及在
    車號VK-5 829號自小客車上採取指紋6 枚，送驗比對結果其
    中8 枚指紋與被告甲○○及孫文超等3 人指紋不符，其他指
    （掌）紋則因紋線不清、特徵點不足而無法比對，有內政部
    警政署刑事警察局95年11月23日刑紋字第0950170767號指紋
    鑑驗書1 份在卷可佐，然一般人以手指或手掌碰觸物品後，
    本即可能因碰觸之角度、位置、力量大小、物品材質等種種
    原因，無法留下清晰、足以辨識之指（掌）紋，是上開指紋
    鑑驗書僅能證明前揭車輛上有留下非被告甲○○等人所有之
    指紋，尚難憑以認定被告甲○○等人均無搬運本件麻黃素至
    車號XX-6975 號自小客車後行李箱之事實，該鑑驗書即不足
    據為對被告甲○○有利之認定。然不論同案被告孫文超等3
    人到場後，是否已有開始搬運之行為，然其他有共同犯意聯
    絡之共犯既已有自漁船及岸邊將毒品搬運上車之行為，其他
    共犯仍應就該行為共同負責。
  (七)按毒品危害防制條例之運輸毒品罪，所稱之「運輸」係指轉
    運輸送而言，不以國外輸入國內或國內輸出國外者為限，其
    在「國內運送」者，亦屬之，至於運輸之動機、目的是否意
    在為己或為他人，運輸之方法為海運、空運、陸運或兼而有
    之，均非所問。至零星夾帶或短途持送者，雖得斟酌實際情
    形，依持有毒品罪論科，但仍以無運輸或販賣之意圖者為限
    （最高法院94年度台上字第2845號判決意旨參照）。又按運
    輸毒品或運送走私物品罪之成立，並非以所運輸之毒品或運
    送之走私物品已運扺目的地為完成犯罪之要件；是以，區別
    各該罪既遂、未遂之依據，應以已否起運離開現場為準，如
    已起運離開現場，其構成要件之輸送行為即已完成，不以達
    到目的地為既遂之條件（最高法院95年度台上字第990 號判
    決意旨參照）。經查，被告甲○○與綽號「阿宏」及另一姓
    名不詳之成年男子，已共同自大陸地區運輸上開毒品進入臺
    灣地區，已如上述，故被告甲○○與「阿宏」及另一不詳男
    子，就共同自大陸地區私運、運輸上開屬管制物品之第四級
    毒品進入臺灣地區既遂之事實，應可認定；而其後再自上開
    安平港海域及岸邊，將該物品搬運上車而欲運往目的地之行
    為，則係其等上開運輸行為之繼續。而同案被告孫文超等3
    人，則係受僱於被告甲○○為上開搬運之運輸、運送行為，
    其等人雖明知該等物品係走私進口之物品，然其僅係為圖得
    搬運費用而參與上開行為，其等就該等物品自大陸地區私運
    及運輸進入臺灣地區部分，應無為自己犯罪之意思而為參與
    ，且係該等行為已既遂後，始為參與，且就該部分之行為並
    無行為分擔，尚難令其等就上開犯行，負共犯之責；然因孫
    文超等3 人自該等物品私運進入臺灣地區後，始共同參將該
    物品搬運上車，欲運送至他處之行為，其等就此部分之運輸
    毒品及運送走私物品行為，則應共同負責，惟因該等物品已
    開始自上開漁船搬運至上開自小客車內，依上開意旨，應認
    該3 人已開始著手於該等物品之運輸、運送，然因尚未完全
    搬運至上開自小客車內，而尚未離開起運地，而於未起運時
    即為警查獲，應認其等上開運輸及運送之行為，依刑法第25
    條第1 項規定，尚屬未遂。
  (八)被告甲○○於本院上訴審審理中供述：曾裕龍於95年10月16
    日左右，委託我僱用漁船，前往大陸地區南澳島附近海域載
    運麻黃素1 批，報酬為90萬元，我乃僱用蔡清俊擔任船長之
    金福成一號漁船，前往載運，報酬75萬元，蔡清俊於95年10
    月22日將扣案之麻黃素運回台南市○○○○○路旁，我已供
    出毒品來源，應依毒品危害防制條例第17條規定，減輕其刑
    云云。被告甲○○並於96年8 月6 日具狀向臺灣高雄地方法
    院檢察署檢舉曾裕龍、蔡清俊違反毒品危害防制條例，此有
    檢舉狀附卷可憑 (見本院卷第45頁)。 然檢察官偵查結果，
    認為查無具體犯罪事證，而予以簽結，此有臺灣高雄地方法
    院檢察署97年6 月13日雄檢惟商96他6314字第43279 號函在
    卷可稽 (見本院卷第46頁)。 準此，尚難認為被告甲○○業
    已供出毒品來源而合於毒品危害防制條例第17條得減輕其刑
    之規定。
  (九)綜上所述，本件事證明確，被告甲○○犯行洵堪認定。
三、查麻黃素係屬毒品危害防制條例第2 條第2 項第4 款之第四
    級毒品原料藥，亦屬行政院依據懲治走私條例第2 條第4 項
    所頒訂「懲治走私條例公告管制物品項目及其數額」之公告
    甲項第4 款所列之管制進出口物品，不限其數額，均不得私
    運進出口。又被告甲○○與「阿宏」及另一不詳姓名男子，
    係自大陸地區附近海域將扣案之第四級毒品私運返台，應依
    懲治走私條例第12條規定，仍以私運物品進口論。是核被告
    甲○○所為，係犯毒品危害防制條例第4 條第4 項之運輸第
    四級毒品罪，及懲治走私條例第12條、第2 條第1 項私運管
    制物品進口罪。被告甲○○與「阿宏」及另一不詳姓名成年
    男子間，就上開犯行，互有犯意聯絡及行為分擔，皆為共同
    正犯。另被告甲○○、「阿宏」及另一不詳姓名成年男子，
    就同案被告孫文超、曾文俊、孫文隆等3 人所犯毒品危害防
    制條例第4 條第6 項、第4 項之運輸第四級毒品未遂罪，及
    懲治走私條例第12條、第3 條第3 項、第1 項運送管制物品
    未遂罪部分，與孫文超等3 人，亦有犯意聯絡及行為分擔，
    為共同正犯，惟被告甲○○此部分之犯行，因係上開行為之
    繼續，而不另論罪。被告甲○○，係以一行為同時觸犯上開
    2 罪名，為想像競合犯，依刑法第55條規定，應從較重之毒
    品危害防制條例第4 條第4 項運輸第四級毒品既遂罪處斷。
    另檢察官起訴雖認為同案被告孫文超、曾文俊及孫文隆3人
    ，係與被告甲○○共同犯毒品危害防制條例第4 條第4 項及
    懲治走私條例第2 條第1 項之既遂罪，依上開說明，容有誤
    會，併此敘明。
四、原審認被告甲○○犯罪事證明確，而予依法論科，固非無見
    。惟查：(1)本案扣案之第四級毒品係自大陸地區運輸、私運
    進入臺灣地區，被告甲○○與「阿宏」及另一不詳姓名成年
    男子間，係共同犯毒品危害防制條例第4 條第4 項之運輸第
    四級毒品罪，及懲治走私條例第12條、第2 條第1 項私運管
    制物品進口罪；另同案被告孫文超、曾文俊及孫文隆3 人，
    則係與被告甲○○、「阿宏」及另一不詳姓名成年男子間，
    共同犯毒品危害防制條例第4 條第6 項、第4 項之運輸第四
    級毒品未遂罪，及懲治走私條例第12條、第3 條第3 項、第
    1 項運送管制物品未遂罪，均業如上述。原審認被告甲○○
    與同案被告孫文超、曾文俊及孫文隆均係與「阿宏」、另一
    不詳姓名男子，共同犯毒品危害防制條例第4 條第4 項之運
    輸第四級毒品罪，及懲治走私條例第2 條第1 項私運管制物
    品進口罪，尚有違誤。(2)另被告甲○○接運之扣案第四級毒
    品原料藥麻黃素，雖數量甚鉅，惟於到達目的地、流入市面
    前，即為警即時查獲，其犯罪所生之危害，尚難認重大，原
    審量處被告甲○○有期徒刑8 年，量刑尚屬過重。被告甲○
    ○上訴意旨指摘原判決量刑過重，非無理由，且原判決關於
    被告甲○○部分另有上開違誤之處，自應由本院將原判決關
    於被告甲○○部分予以撤銷改判。
五、本院審酌被告甲○○與他人共同自大陸地區運輸第四級毒品
    進入臺灣地區，數量甚鉅，造成大量毒品流入境內之危險之
    犯罪情節非輕，惟本件所運輸之麻黃素於入境後旋即為警查
    獲，尚未流入市面造成實害，且其於本院審理中坦承犯行，
    並供出毒品來源以利本案繼續查緝，雖最終未能查獲上游毒
    犯，惟被告及時悔悟坦認犯行，態度尚佳等一切情狀，量處
    如主文第2 至項所示之刑，以資懲儆。又被告甲○○私運進
    口之毒品數量甚鉅，客觀上難認為其犯罪情節輕微而足以引
    起一般人之同情，自無依刑法第59條規定酌減其刑可言。
六、末按依毒品危害防制條例第2 條第2 項規定，毒品依其成癮
    性、濫用性及對社會危害性分為4 級，並就製造、運輸、販
    賣、意圖販賣而持有、以非法方法使人施用、引誘他人施用
    及轉讓不同品項毒品之行為，分別定其處罰。至施用或持有
    第三、四級毒品，因其可罰性較低，故予除罪化，僅就施用
    及持有第一、二級毒品科以刑罰。惟鑑於第三、四級毒品均
    係管制藥品，特於同條例第11條之1 明定無正當理由，不得
    擅自持有；第18條第1 項後段復規定查獲之第三、四級毒品
    ，無正當理由而擅自持有者，沒入銷燬之。從而，依同條例
    第18條第1 項後段應沒入銷燬之毒品，專指查獲之施用、持
    有第三、四級毒品而言；倘係查獲之製造、運輸、販賣、意
    圖販賣而持有、以非法方法使人施用、引誘他人施用或轉讓
    之第三、四級毒品，既屬同條例相關法條明文規定處罰之犯
    罪行為，即非該條項應沒入銷燬之範圍。又同條例第19條第
    1 項所定「供犯罪所用或因犯罪所得之物」，係指犯第4 條
    至第9 條、第12條、第13條或第14條第1 項、第2 項之罪所
    用或所得之物，不包括毒品本身在內，自不得為第三、四級
    毒品之沒收依據（以犯第4 條第3 項販賣第三級毒品罪為例
    ，其供犯罪所用之物，當指「供販賣第三級毒品所用之物」
    而言；第三級毒品本身為販賣之標的，為遂行販賣該毒品使
    用之物，始屬「供犯罪《犯第4 條第3 項之販賣第三級毒品
    罪》所用之物」，其理至明）。同條例對於查獲之製造、運
    輸、販賣、意圖販賣而持有、以非法方法使人施用、引誘他
    人施用及轉讓第三、四級毒品之沒收，並無特別規定，如其
    行為已構成犯罪，則該毒品即屬不受法律保護之違禁物，應
    回歸刑法之適用，依刑法第38條第1 項第1 款之規定沒收之
    （最高法院95年度台上字第911 號判決意旨參照）。從而，
    扣案之麻黃素35包（合計淨重148.16公斤，包裝重5.64公斤
    ，純度95.51 ％，純質淨重141.51公斤），既屬被告運輸之
    物，已如前述，自應依刑法第38條第1 項第1 款規定，不問
    屬於犯罪行為人與否，均沒收之，至鑑驗耗損之麻黃素因已
    滅失，即無庸併予宣告沒收。又扣案包裝上開麻黃素35包之
    各包裝袋及塑膠袋6 個，均為包裝本件麻黃素，以方便運輸
    、防水之用，係供運輸本件麻黃素之用，衡情應為共犯被告
    甲○○、「阿宏」或自漁船上拋運麻黃素至岸上之不詳姓名
    成年男子所有，應依毒品危害防制條例第19條第1 項規定沒
    收之，而上開包裝袋均已扣案，並無不能沒收之情形，爰不
    另行宣告如全部或一部不能沒收時，追徵其價額，併此敘明
    。至扣案之車號XX-6975 、VK-5829 號自小客車分屬案外人
    宗禾有限公司、林佳蓉所有，有車號查詢汽車車籍表2 份在
    卷可按，另扣案之手機1 支，檢察官並未舉證證明與被告4
    人本案犯行有何關連，爰均不予宣告沒收，併此敘明。
七、公訴意旨另以：被告甲○○上開運輸、持有麻黃素35包之行
    為，亦涉犯毒品危害防制條例第5 條第4 項（起訴書漏載「
    4 」）意圖販賣而持有第四級毒品罪嫌。惟按毒品危害防制
    條例第5 條第4 項意圖販賣而持有第四級毒品罪，係指基於
    販賣以外之其他原因而持有，嗣始起意販賣者而言。本件公
    訴人並未提出任何積極證據證明被告甲○○持有上開麻黃素
    後，已在何時、何種情況下起意販賣，自無從認定被告甲○
    ○有意圖販賣而持有第四級毒品之行為。然因公訴意旨認被
    告甲○○所犯意圖販賣而持有第四級毒品罪與上開經論罪科
    刑之運輸第四級毒品罪、私運管制物品進口罪間，均有想像
    競合犯之裁判上一罪關係，爰不另為無罪之諭知，亦併此敘
    明。
八、同案被告孫文超、曾文俊、孫文隆部分，業經本院上訴審判
    處罪刑，經最高法院駁回上訴確定在案，本院自不予審判。
據上論結，應依刑事訴訟法第369 條第1 項前段、第364 條、第
299 條第1 項前段，毒品危害防制條例第4 條第4 項、第19條第
1 項，懲治走私條例第2 條第1 項、第11條、第12條，刑法第11
條、第28條、第55條、第38條第1 項第1 款，判決如主文。
本案經檢察官陳建年到庭執行職務。
中    華    民    國    97    年    7     月    18    日
                  刑事第九庭    審判長法  官   莊秋桃
                                      法  官   裕斗
                                      法  官   范惠瑩
以上正本證明與原本無異。
如不服本判決應於收受本判決後10日內向本院提出上訴書狀，其
未敘述上訴理由者，並得於提起上訴後10日內向本院補提理由書
狀（均須按他造當事人之人數附繕本）「切勿逕送上級法院」。
中    華    民    國    97    年    7     月    18    日
                                      書記官   吳華榮
附錄本判決論罪科刑法條：
毒品危害防制條例第4條第4項、第6項
製造、運輸、販賣第四級毒品者，處3 年以上10年以下有期徒刑
，得併科新臺幣3 百萬元以下罰金。
前五項之未遂犯罰之。
懲治走私條例第2條第1項：
私運管制物品進口、出口逾公告數額者，處7 年以下有期徒刑，
得併科新臺幣3 百萬元以下罰金。
同條例第3條第1項、第3項：


司法院資訊處製作；財團法人民間司法改革基金會備份。
